臺中高等行政法院判決　　　　　　　　　　　　　　　　九十一年度簡字第五○號
　　原　　　告　基聖造紙工業股份有限公司
　　代　表　人　甲○○
　　被　　　告　彰化縣政府
　　代　表　人　乙○○縣長）.
右當事人間因水污染防治法事件，原告不服行政院環境保護署中華民國九十年十二月
五日（九○）環署訴字第○○五八九二二號訴願決定，提起行政訴訟，本院判決如左
︰
  　主  文
原告之訴駁回。
訴訟費用由原告負擔。
　　事  實
一、事實概要：緣原告從事造紙業，尚未申領核發廢水排放許可證而將製程廢水排放
    於地面水體，經行政院環境保護署（下稱環保署）督察大隊中區隊於民國九十年
    六月二十一日派員前往原告處勘查屬實，違反水污染防治法第十四條第一項規定
    ，移由被告依同法第四十二條之規定裁處新台幣（下同）六萬元罰鍰。原告不服
    ，提起訴願，未獲變更，遂提起本件行政訴訟。
二、兩造聲明：
  (一)原告聲明求為判決：撤銷原處分。
  (二)被告聲明求為判決：駁回原告之訴。
三、兩造之陳述：
  (一)原告主張之理由：
    1.依水污染防治法第十五條規定「排放許可證之有效期間為五年。期滿仍繼續使
      用者，應於期滿六個月前向直轄市、縣（市）主管機關申請核准展延，每次展
      延不得超過五年。」查原告領有之廢水排放許可證於八十九年一月三十一日屆
      滿，原告已於八十八年七月三十日送件申請廢水排放許可證展延在案，並無不
      法之行為。
    2.原告廢水排放許可證申請期間，亦依被告所屬環境保護局之補正規定及補正期
      限前補正，並無推諉、推拖、故意不予辦理情事，請體察本公司配合環保政策
      所作之努力，撤銷原處分。
    3.目前產業界經濟蕭條，景氣低迷，工廠經營不易，盼能體恤民情，秉持合情、
      合理、合法之理念，維護工作生存保障權，以輔導代替責難之精神，協助國內
      傳統產業根留台灣。綜合上述理由，足見原告並無違反水污染防治法第十四條
      第一項規定所為之處分，爰依法提起行政訴訟。
  (二)被告答辯之理由：
    1.按「事業排放廢（污）水於地面水體者，應向直轄市、縣市主管機關申請，經
      審查登記，發給排放許可證後，始得排放廢（污）水。」、「違反第十四條第
      一項、第二項或第十五條第一項規定者，處新台幣六萬元以上六十萬元以下罰
      鍰，並通知限期補正屆期仍未補正，按次處罰。」為水污染防治法第十四條、
      第四十二條所明定。原告從事造紙作業，未依規定申請取得排放許可證而排放
      廢水於地面水體，經環保署派員於九十年六月二十一日現場稽查屬實，有現場
      稽查並經事業代表簽名之水污染稽查紀錄單附卷可稽，被告據以處罰鍰六萬元
      整，核與前開規定，並無不合。
    2.查水污染防治法第十五條規定事業單位應於許可證期滿六個月前辦理展延，另
      依環保署八十九年六月三十日環署水字第○○三五九九八號函說明三：為利
      於排放許可展延申請、審查等相關工作之辦理，除請繼續加強辦理審查之相關
      工作外，並請加強輔導事業於期限內辦理展延完妥。事業單位如未能於適當之
      時間提出許可展延申請，或因其申請之相關資料，經多次之退補件，仍未符合
      規定，致未能於許可證有效期限屆滿前，取得同意展延之證書者，應由該事業
      單位自行負責。
    3.綜上所述，原告違反事實明確，敬請維持原處分，將其行政訴訟駁回，以維法
      紀。
    理  由
一、按「事業排放廢（污）水於地面水體者，應向直轄市、縣市主管機關申請，經審
    查登記，發給排放許可證後，始得排放廢（污）水。」、「違反第十四條第一項
    、第二項或第十五條第一項規定者，處新台幣六萬元以上六十萬元以下罰鍰，並
    通知限期補正屆期仍未補正，按次處罰。」為水污染防治法第十四條、第四十二
    條分別定有明文。
二、本件原告從事造紙業，尚未申領核發廢水排放許可證而將製程廢水排放於地面水
    體，經環保署督察大隊中區隊於九十年六月二十一日派員前往原告處勘查屬實，
    原告違反水污染防治法第十四條第一項之規定，環保署乃將之移由被告依同法第
    四十二條之規定裁處六萬元罰鍰。原告不服，主張其於八十八年七月三十日送件
    申請廢水排放許可證展延，迄今仍申請中，已符合水污染防治法第十五條規定事
    業單位應於許可證期滿六個月前提出展延申請之規定。又廢水排放許可證申請期
    間，亦依被告所屬環境保護局之補正規定及補正期限補正，並無推諉、推拖、故
    意不予辦理情事，請體察原告配合環保政策所作之努力，撤銷原處分云云。惟查
    原告從事造紙業，屬水污染防治法管制之工廠，查原告原領有廢水排放許可證，
    有效期限於八十九年一月三十一日屆滿，原告雖有申請排放許可證展延期間，惟
    迄環保署督察大隊中區隊於九十年六月二十一日派員前往原告處勘查時，被告尚
    未核准原告申請排放許可證展延期間，此有彰化縣環境保護局九○彰環三字第一
    七○九六號函等件附於訴願卷可稽。原告原領有廢水排放許可證既已失效，其申
    請排放許可證展延期間復未經被告核准，原告於尚未取得被告所核發廢水排放許
    可證前卻排放廢水於地面水體，即屬違法，上開事實經環保署督察大隊中區隊於
    九十年六月二十一日派員前往原告處勘查屬實，並經原告公司人員確認無誤後簽
    名於環保署督察工作紀錄內，此有環保署督察工作紀錄一件附於卷可稽，足證原
    告違反水污染防治法第十四條第一項規定事證明確。原告上開主張，自非可採。
    從而，被告依同法第四十二條規定裁處最低罰款額度六萬元，核無違誤。訴願決
    定予以維持，亦無不合。原告仍執前詞訴請撤銷，為無理由，應予駁回。又本件
    為簡易訴訟程序案件，爰依法不經言詞辯論為之。
三、據上論結，本件原告之訴為無理由，依行政訴訟法第二百三十三條第一項、第二
    百卅六條、第一百九十五條第一項後段、第九十八條第三項前段，判決如主文。
中　　　華　　　民　　　國　　  九十一　　年　　　四　　　月　　十九　　日
                 臺 中 高 等 行 政 法 院 第 二 庭
                                      法  官　林  秋  華
右正本證明與原本無異。
如不服本判決，應於判決送達後二十日內，以本訴訟事件所涉及之法律見解具有原則
性者，始得向本院提出上訴狀並表明上訴理由，經最高行政法院許可，否則不得上訴
；如於本判決宣示後送達前提起上訴者，應於判決送達後二十日內補提上訴理由書（
均應依對造人數提出繕本）。提起上訴應預繳送達用雙掛號郵票拾份（每份三十四元
）。
中　　　華　　　民　　　國　　  九十一　　年　　　四　　　月　　十九　　日
                                 法院書記官   杜  秀  君
